【裁判字號】    89,上訴,266
【裁判日期】    890919
【裁判案由】    殺人未遂
【裁判全文】
臺灣高等法院花蓮分院刑事判決            八十九年度上訴字第二六六號
    上  訴  人  臺灣花蓮地方法院檢察署檢察官
    被      告  甲○○
    指定辯護人  丙○○
右列上訴人因被告殺人未遂案件，不服臺灣花蓮地方法院八十九年度訴字第一九七號
中華民國八十九年九月十九日第一審判決 (起訴案號：臺灣花蓮地方法院檢察署八十
八年度偵字第一三七二號），提起上訴，本院判決如左：
    主  文
上訴駁回。
    理  由
一臺灣花蓮地方法院檢察署檢察官在原審法院之公訴意旨略以：甲○○曾於民國八十
  四年因懲治盜匪條例案件，經法院判處有期徒刑四年，於八十八年十二月十日執行
  完畢，仍不知警惕，因不滿乙○○於其沒錢時，向其催討新台幣 (下同）三千元之
  債務，竟於八十九年三月九日十六時三十分許，由其住處攜帶水果刀一支，騎乘機
  車前往花蓮縣吉安鄉○里村○○路○段與東海十街口乙○○所經營之餐飲店，向乙
  ○○叫東西吃，為乙○○拒絕，甲○○即蹲在一旁看乙○○，待乙○○客人離去後
  ，即基於殺人之犯意，以虎口朝上反握該刀之方式，往乙○○右側胸部之方向刺去
  ，因乙○○閃避僅刺到乙○○之右臂後迅速逃離現場，甲○○隨後急追至馬路對面
  之台灣人壽營業處，見人多始作罷走回到現場，並以衛生紙擦拭刀上血跡後，再騎
  機車離去現場。案經花蓮縣警察局吉安分局報請偵查起訴，因認甲○○涉犯有刑法
  第二百七十一條第二項、第一項之殺人未遂罪云云。
二公訴人認被告甲○○涉犯前揭罪名無非以：被告坦承不諱，及被害人乙○○指述、
  證人李金智於偵查時之證述，暨乙○○受傷之診斷書、證人李金智所繪製之被告持
  刀圖各一紙為論據，惟訊據被告甲○○堅決否認有殺害乙○○之犯意，辯稱：當時
  伊經過乙○○之攤位旁邊，乙○○叫住伊要向伊討債，因而雙方發生爭執，伊為了
  自衛而持刀剌向乙○○右臂，伊並無殺人之犯意等語。
三經查：
  (一)被告於八十九年三月十六日警訊中供稱：乙○○向我要債，叫我還欠他的新台幣
    三千元，我身上沒有錢，他一直念著，叫我快還錢，在別人面前不給我面子，我
    一時氣憤，才在身上夾克內抽出水果刀，朝他右手臂刺殺他一刀．．。在場除乙
    ○○外，還有二、三位他的朋友在場。與乙○○是朋友關係，之間沒有仇恨，帶
    刀前往殺他，給他一個教訓而已。另乙○○於警訊中陳稱：伊與甲○○二人認識
    有十餘年，雙方沒有仇恨，他欠我三千元，至今有二個多月了，還沒有給我錢等
    語；互核被告之供述及告訴人之陳述，二人間並無深仇大恨，僅為被告積欠告訴
    人債務三千元未償之事，而起爭執，尚難憑此認定被告有殺人之犯意。
  (二)又乙○○於八十九年三月九日十七時零八分至行政院衛生署花蓮醫院診治，自稱
    被人用水果刀刺傷，傷勢為「右肩後側」裂傷，長四公分，寬二、五公分，深三
    、五公分，傷口深及肌肉層，經縫合，取藥二日份，即隨於同日十七時四十五分
    離院，有該院八十九年八月四日（八九）花醫總字第三九九號函及所附之病歷、
    就醫記錄、護理記錄可稽。由此記錄可知被害人乙○○之傷勢為「右肩後側」裂
    傷，所受傷勢亦非巨大之穿刺傷而為裂傷。另一方面在醫院由醫師縫合及護士處
    理之時間，前後僅不到四十分鐘即行離院，未有住院之情況，足見傷勢並不嚴重
    ，且乙○○所指被告當時持以殺傷伊之水果刀長約二十五公分，被告亦供稱水果
    刀長約二十五公分至三十公分，互核二人所陳，可見該把水果刀至少有二十五公
    分，被告亦供稱該水果刀刀刃約有十五公分，則以起訴書所載被告係以虎口朝上
    反握該刀之方式刺去，以此方式握刀，被告果真要致乙○○於死地，以十五公分
    之刀刃，傷口當在十公分以上，不可能僅有三、五公分之深。亦見被告用力之程
    度並不大，足證明被告下手不重。
  (三)另按告訴人之告訴，係以使被告受刑事訴追及處罰為目的，其陳述是否與事實相
    符，仍應調查其他證據以資審認。告訴人乙○○於警訊中雖有指陳，甲○○殺傷
    我右手臂後，仍持水果刀，一邊喊著「給你死」繼續追趕，然當時在場之証人李
    金智、劉菊妹並無有類此証述，並證稱甲○○由後追趕，口裡一直不停念念有詞
    ，我完全聽不懂等語。可見並無証據可資証明被告追趕告訴人時，有口出「給你
    死」之語，告訴人上開指訴尚難採信。再被告持刀刺傷乙○○之「右肩後側」，
    既非要害部位，且又僅刺一刀，其後被告雖有追逐被害人，惟見到人群即走離。
    可見對被害人並無欲置之死地之意思。
  (四)雖被告於警訊複訊時有供稱，我是朝他的「胸部」刺一刀云云，且告訴人及証人
    李金智於警訊中均陳稱「係往告訴人之右胸刺下」等語，然而証人李金智於原審
    法院訊問時稱：當時我坐在乙○○之左後方吃東西，甲○○走進來，當時情形不
    對，並看著乙○○，摸口袋後沒說話，就拿刀刺乙○○等語。以李金智係坐在告
    訴人之後方，能否清楚看見被告持刀往告訴人身體何部位刺，即非無疑。再徵諸
    被告上開所供稱我是朝他的「胸部」刺一刀，緊接著即繼續供稱「因當時很氣憤
    ，也未想太多，便拔刀朝他殺下去」等語，亦見被告係一時氣憤，而拔刀傷告訴
    人出氣，並無致告訴人於死之犯意甚明。尤有進者，被害人乙○○經本院以證人
    身分拘提到案，經其具結後證稱：「．．．他（指被告）站在旁邊看，等到我客
    人離開後，他突然拿出刀子朝我剌過來，當時我在轉身，我當時並沒有注意到就
    被他剌到右上臂之後側，我並沒有看清楚他朝我那個部位剌過來」，經訊以何以
    在警訊中說被告拿刀剌向伊的右胸時，又答稱：「我沒有這樣講」（見本院八十
    九年十一月十三日訊問筆錄），凡此亦見警訊筆錄所記載乙○○供稱被告持刀朝
    伊右胸剌一刀云云，即與事實不符。
四綜合考量被告之犯罪動機、被害人所受傷勢與被告下手時所存在之客觀事實等各項
  情狀，既均不足以認定被告係以殺害之意思而為上開行為，自難遽以殺人未遂之罪
  責相繩，被告所辯伊係以傷害之意思而為上開行為，其目的僅在教訓一下被害人而
  已一節，應堪採信，核被告所為僅係觸犯刑法第二百七十七條第一項之傷害罪名，
  公訴意旨認被告上開所為係犯殺人未遂罪名，容有未洽。按告訴乃論之罪，告訴人
  於第一審辯論終結前得撤回其告訴，又告訴經撤回者，應諭知不受理之判決，刑事
  訴訟法第二百三十八條第一項、第三百零三條第三款定有明文。茲既據告訴人乙○
  ○於偵訊中之八十九年五月十九日訊問時當庭以言詞撤回告訴，原審諭知公訴不受
  理之判決，經核尚無不當，公訴人上訴意旨仍指被告具有殺人之犯意，其上訴核無
  理由，應予駁回。
據上論斷，應依刑事訴訟法第三百六十八條，判決如主文。
本案經檢察官翟光軍到庭執行職務。
中      華      民      國     八十七      年    十二     月   十二     日
                                  審判長法官  謝  志  揚
                                        法官  何  方  興
                                        法官  蔣  有  木
右正本證明原本無異。
如不服本判決，應於判決送達後十日內向本院提出上訴狀。其未敘述理由者，並應於
提出上訴狀後十日內向本院補提理由狀(均須附繕本)。
                                      書記官  林  明  智
中      華      民      國     八十七      年    十二     月   十二     日


司法院資訊處製作；財團法人民間司法改革基金會備份。
